臺灣高等法院刑事裁定
111年度毒抗字第948號
抗  告  人  
即  被  告  黃仁鋒


                    （現在法務部○○○○○○○○執行強制戒治中)
上列抗告人即被告因違反毒品危害防制條例案件，不服臺灣新北
地方法院民國111年10月5日裁定（111年度毒聲字第1170號），
提起抗告，本院裁定如下：
    主  文
抗告駁回。
    理  由
一、抗告人即被告黃仁鋒抗告意旨略以：修正後毒品危害防制條
    例採寬厚政策，旨在幫助施用毒品者，但反觀現今於觀察勒
    戒期間所評估裁定戒治之標準，竟將過去前科紀錄納入分數
    之計算，又將過去看診（身心科）紀錄納入分數之計算，如
    此即興，實與無罪推定、公平、公正之觀念背道而馳。凡受
    觀察勒戒者，於勒戒期間須經過心理醫生兩次評估，每次評
    估過程卻僅短短1至3分鐘，即完成評估報告，過程實屬草率
    、粗糙，且受觀察勒戒人數眾多，也難仔細做好評估實務，
    有失客觀性。現今民主法治國家，對人民施以刑罰或裁處，
    必須統一明確之標準，但強制戒治處分僅以心理醫師評估擅
    斷，侵害被告法益甚為嚴重，請給予被告有利之裁定等語。
二、觀察、勒戒後，檢察官依據勒戒處所之陳報，認受觀察、勒
    戒人有繼續施用毒品傾向者，應聲請法院裁定令入戒治處所
    強制戒治，其期間為6個月以上，至無繼續強制戒治之必要
    為止，但最長不得逾1年，毒品危害防制條例第20條第2項後
    段定有明文。
三、經查：
　㈠有無繼續施用毒品傾向之評估標準，並非完全以受勒戒人勒
    戒後之結果為準，勒戒前之各種情況，仍應作為評估依據。
    依勒戒處所評分說明手冊規定，係以「前科紀錄與行為表現
    」、「臨床評估」及「社會穩定度」3項合併計算分數，每
    一大項皆有靜態因子與動態因子。先以靜態因子分數評分，
    靜態因子分數總分在60分（含）以上為「有繼續施用毒品傾
    向」；60分以下，與動態因子分數相加，如果總分在60分（
    含）以上，為「有繼續施用毒品傾向」。故有無繼續施用毒
    品傾向，係依具體個案之臨床實務及相關事證等情綜合判定
    ，有其相當之專業依據及標準；又衡酌強制戒治之目的，係
    為協助施用毒品者戒斷毒品之心癮及身癮所為之保安處分，
    而該評估標準係適用於每一位受觀察、勒戒處分之人，具一
    致性、普遍性、客觀性，故倘其評估由形式上觀察，並無擅
    斷或濫權等明顯不當之情事，即難謂為違法，法院亦應予尊
    重。　　
　㈡被告因施用第一級毒品海洛因、第二級毒品甲基安非他命之
    犯行，經原審法院以110年度毒聲字第2160號裁定送勒戒處
    所觀察、勒戒確定後，於民國111年8月18日入臺北看守所附
    設勒戒處所執行觀察、勒戒。嗣被告於執行觀察、勒戒期間
    ，經勒戒處所評分結果，認⒈前科紀錄與行為表現合計40分
    （其中「毒品犯罪相關司法紀錄」共8筆，計10分；「首次
    毒品犯罪年齡」在20歲以下，計10分；「其他犯罪相關紀錄
    」有6筆，計10分；「入所時尿液毒品檢驗」有多種毒品反
    應，計10分，上開4項靜態因子合計40分。另「所內行為表
    現」之動態因子為0分）。⒉臨床評估合計26分【其中「多重
    毒品濫用」為「有，種類：海洛因、安非他命」，計10分；
    「合法物質濫用（菸、酒、檳榔）」為「有，種類：菸」，
    計2分；「使用方式」為「無注射使用」，計0分；「使用年
    數」為「超過1年」，計10分，上開靜態因子合計22分。另
    「精神疾病共病」為無，計0分；「臨床綜合評估（含病識
    感、動機、態度、就醫意願）」經評定為「中度」，計4分
    ，上開2項動態因子合計為4分】。⒊社會穩定度合計0分【其
    中「工作」為「全職工作：水電」，計0分；「家人藥物濫
    用」為「無」，計0分，上開2項靜態因子合計0分；「入所
    後家人是否訪視」為「有，1次」，計0分；「出所後是否與
    家人同住」為「是」，計0分，上開2項動態因子合計0分】
    。合計上開⒈至⒊項之總分為66分（其中靜態因子共計62分，
    動態因子共計4分），經綜合判斷為有繼續施用毒品傾向等
    情，有法務部○○○○○○○○111年9月21日北所衛字第1113000849
    0號函及所附有無繼續施用毒品傾向證明書、有無繼續施用
    毒品傾向評估標準紀錄表在卷可稽。而勒戒處所之組織、人
    員資格及執行觀察、勒戒相關程序，暨判斷施用毒品者有無
    繼續施用毒品之傾向，均有相關法令嚴格規範，非可恣意而
    為。而上開綜合判斷結果，係該所具有相關專業知識及經驗
    之人士，在被告觀察、勒戒期間，依其等本職學識及經驗，
    就被告之前科紀錄與行為表現、臨床評估、社會穩定度等因
    素所為之綜合判斷，非但具有實證依據，亦有客觀評比標準
    ，由形式上觀察，並無擅斷、濫權或評估程序明顯不當之情
    事，且依卷附本院被告前案紀錄表等相關資料，堪認前揭各
    項分數之計算，並無錯漏或逾越配分上限之情形，上開結論
    確係適用一致性、普遍性、客觀性評估標準所為之判斷，本
    院就此專業判斷自應尊重。被告空言指摘評估時間過短、過
    程草率、粗糙、無統一明確標準、僅由心理醫師擅斷，不足
    作為裁定強制戒治之判斷基礎云云，難認可採。
  ㈢於司法實務或醫學臨床上，具有毒品前科紀錄者，或因長期
    有機會接觸毒品，或因欲藉由毒品作用暫時隔絕現實環境，
    其反覆性、繼續性地再犯施用毒品犯行之機率，確實較沒有
    毒品前科者高，因此上開評估標準方會將勒戒人之前科紀錄
    列入重要之評分項目。被告自83年間起，即屢因施用毒品等
    案件，先後經法院判處罪刑乙節，有本院被告前案紀錄表在
    卷可考，確實符合前述反覆施用毒品之經驗法則，可見將被
    告之前科紀錄作為有無繼續施用毒品傾向之評估標準，並無
    違法不當之處。況法務部110年3月26日以法矯字第11006001
    760號函修正頒布之「有無繼續施用毒品傾向評估標準」，
    已就其中「毒品犯罪相關司法紀錄」、「其他犯罪相關紀錄
    」設有計分上限，當無就被告前科紀錄有何過度評價或重複
    計分之虞。被告辯稱：以前科紀錄作為判斷依據，與無罪推
    定、公平、公正之觀念背道而馳云云，並不可採。
四、綜上，原審依檢察官聲請，依毒品危害防制條例第20條第2
    項後段規定，裁定被告令入戒治處所施以強制戒治，其期間
    為6個月以上，至無繼續強制戒治之必要為止，但最長不得
    逾1年，於法並無不合。被告提起抗告並無理由，應予駁回
    。
五、依刑事訴訟法第412條，裁定如主文。
中　　華　　民　　國　　111 　年　　10　　月　　31　　日
                  刑事第十五庭  審判長法　官  陳芃宇
                                      法　官  曹馨方
                                      法　官  余銘軒
以上正本證明與原本無異。
不得再抗告。
                                      書記官  邱紹銓
中　　華　　民　　國　　111 　年　　10　　月　　31　　日